【裁判字號】    97,訴,3959
【裁判日期】    980121
【裁判案由】    毒品危害防制條例
【裁判全文】
臺灣板橋地方法院刑事判決              97年度訴字第3959號
公  訴  人  臺灣板橋地方法院檢察署檢察官
被      告  甲○○
上列被告因違反毒品危害防制條例案件，經檢察官提起公訴（九
十七年度毒偵字第六００七號），被告於本院準備程序進行中，
就被訴事實為有罪之陳述，經本院告知簡式審判程序意旨，並聽
取公訴人及被告之意見後，本院合議庭裁定由受命法官獨任依簡
式審判程序審理，並判決如下：
    主  文
甲○○施用第一級毒品，累犯，處有期徒刑捌月。扣案之注射針
筒壹支，沒收之。
    事  實
一、甲○○前因施用毒品案件，先後經本院以九十一年度毒聲字
    第四０八號、九十一年度毒聲字第一八七六號裁定送觀察、
    勒戒後，因均認無繼續施用毒品之傾向，而分別於民國九十
    一年二月二十七日、九十一年十二月十七日執行完畢而釋放
    ，並由臺灣板橋地方法院檢察署檢察官分別以九十一年度毒
    偵字第六三一號、九十一年度毒偵字第一九六五號（含九十
    一年度毒偵字第二八八一號、九十一年度毒偵緝字第五六四
    號、九十二年度毒偵字第三一八號）為不起訴處分確定。復
    於九十二年間因施用毒品案件，經臺灣高等法院以九十三年
    度上訴字第一九四號判處有期徒刑八月、七月，定其應執行
    之刑為有期徒刑一年二月確定。又因施用毒品案件，經本院
    以九十四年度訴字第一一五二號判處有期徒刑十月、八月，
    定其應執行刑為有期徒刑一年二月確定；復因違反槍砲彈藥
    刀械管制條例案件，經本院以九十四年度訴字第一六二八號
    判處有期徒刑一年二月，併科罰金新臺幣三萬元確定，並由
    本院以九十五年度聲字第三一四號裁定就上開本院判決確定
    之二案之刑定其應執行刑為有期徒刑二年六月，嗣經本院以
    九十六年度聲減字第三０六號裁定減刑並定其應執行刑為有
    期徒刑一年三月，前開三案罪刑合併執行（縮刑期滿執行完
    畢日為九十六年七月三十一日），甫於九十六年七月十六日
    罰金刑部分改繳罰金出監。詎仍不知悛悔，其明知海洛因係
    業經公告列為毒品危害防制條例第二條第二項第一款之第一
    級毒品，不得非法持有、施用，詎仍未戒除施用毒品習性，
    復基於施用第一級毒品海洛因之犯意，於九十七年七月七日
    晚間某時許，在臺北縣蘆洲市○○路二八七巷七號一樓住處
    ，施用第一級毒品海洛因一次。嗣於九十七年七月八日下午
    五時十分許，為警在上址查獲，並扣得其所有供施用第一級
    毒品海洛因所用之注射針筒一支。嗣經警依法對其採集尿液
    送驗後，始查悉上情。
二、案經臺北市政府警察局大同分局報告臺灣板橋地方法院檢察
    署檢察官偵查起訴。
    理  由
壹、程序事項：
    被告甲○○所犯係死刑、無期徒刑或最輕本刑為三年以上有
    期徒刑以外之罪，亦非屬高等法院管轄第一審之案件，其於
    準備程序中就被訴事實為有罪之陳述，經本院告知簡式審判
    程序之旨，並聽取公訴人及被告之意見後，經本院合議庭認
    為適宜，乃依刑事訴訟法第二百七十三條之一第一項規定，
    裁定由受命法官獨任進行簡式審判程序，先予敘明。
貳、實體事項：
一、上揭犯罪事實，業據被告於本院審理中供承不諱，且被告於
    前揭查獲時地為警依法對其採集之尿液經送請臺灣尖端先進
    生技醫藥股份有限公司以酵素免疫分析法（EIA）初步檢驗
    及氣相層析質譜儀分析法（GC/MS）確認檢驗結果，確呈鴉
    片類（嗎啡）陽性反應，此有該公司出具之九十七年七月十
    八日濫用藥物檢驗報告一紙在卷可參（參見偵卷第三七頁）
    。此外，並有扣案之被告所有供施用第一級毒品海洛因所用
    之注射針筒一支可資佐證。綜上所述，足認被告之自白核與
    事實相符，應可採為論罪科刑之依據。另按施用第一、二級
    毒品為犯罪行為，毒品危害防制條例第十條定有處罰明文。
    故施用第一、二級毒品者，依前揭規定本應科以刑罰。惟基
    於刑事政策，對合於一定條件之施用者，則依同條例第二十
    條、第二十三條之規定，施以觀察、勒戒及強制戒治之保安
    處分。又毒品危害防制條例於九十二年七月九日修正公布，
    自九十三年一月九日施行，其中第二十條、第二十三條將施
    用毒品之刑事處遇程序，區分為「初犯」及「五年內再犯」
    、「五年後再犯」。依其立法理由之說明：「初犯」，經觀
    察、勒戒或強制戒治後，應為不起訴處分或不付審理之裁定
    ；經觀察、勒戒或強制戒治執行完畢釋放後，「五年內再犯
    」者，因其再犯率甚高，原實施之觀察、勒戒及強制戒治既
    已無法收其實效，爰依法追訴或裁定交付審理。至於經觀察
    、勒戒或強制戒治執行完畢釋放後，「五年後再犯」者，前
    所實施之觀察、勒戒或強制戒治已足以遮斷其施用毒品之毒
    癮，為期自新及協助其斷除毒癮，仍適用「初犯」規定，先
    經觀察、勒戒或強制戒治之程序。從而依修正後之規定，僅
    限於「初犯」及「五年後再犯」二種情形，始應先經觀察、
    勒戒或強制戒治程序。倘被告於五年內已再犯，經依法追訴
    處罰，縱其第三次（或第三次以上）再度施用毒品之時間，
    在初犯經觀察、勒戒或強制戒治執行完畢釋放五年以後，已
    不合於「五年後再犯」之規定，且因已於「五年內再犯」，
    顯見其再犯率甚高，原實施觀察、勒戒或強制戒治，已無法
    收其實效，即應依該條例第十條處罰（最高法院九十七年度
    第五次刑事庭會議決議意旨可資參照）。查本件被告前因施
    用毒品案件，先後經本院以九十一年度毒聲字第四０八號、
    九十一年度毒聲字第一八七六號裁定送觀察、勒戒後，因均
    認無繼續施用毒品之傾向，而分別於九十一年二月二十七日
    、九十一年十二月十七日執行完畢而釋放，並由臺灣板橋地
    方法院檢察署檢察官分別以九十一年度毒偵字第六三一號、
    九十一年度毒偵字第一九六五號（含九十一年度毒偵字第二
    八八一號、九十一年度毒偵緝字第五六四號、九十二年度毒
    偵字第三一八號）為不起訴處分確定。復於九十二年間因施
    用毒品案件，經臺灣高等法院以九十三年度上訴字第一九四
    號判處有期徒刑八月、七月，定其應執行之刑為有期徒刑一
    年二月確定。又因施用毒品案件，經本院以九十四年度訴字
    第一一五二號判處有期徒刑十月、八月，定其應執行刑為有
    期徒刑一年二月確定一節，此有臺灣高等法院被告前案紀錄
    表一份在卷可參，被告既曾於前揭觀察、勒戒執行完畢釋放
    後五年內再犯施用毒品案件而經依法追訴處罰，且於本件中
    ，又係於九十七年七月七日晚間某時許，有施用第一級毒品
    海洛因之犯行，即非屬毒品危害防制條例第二十條第三項所
    定「五年後再犯」之情形，揆諸前開決議意旨及說明，自應
    逕行追訴處罰。從而，本件事證已臻明確，被告犯行洵堪認
    定，應予依法論科。
二、核被告所為，係犯毒品危害防制條例第十條第一項之施用第
    一級毒品海洛因罪。被告持有第一級毒品海洛因後，進而施
    用，其持有之低度行為應被其施用之高度行為所吸收，不另
    論罪。又被告前於九十二年間因施用毒品案件，經臺灣高等
    法院以九十三年度上訴字第一九四號判處有期徒刑八月、七
    月，定其應執行之刑為有期徒刑一年二月確定。又因施用毒
    品案件，經本院以九十四年度訴字第一一五二號判處有期徒
    刑十月、八月，定其應執行刑為有期徒刑一年二月確定；復
    因違反槍砲彈藥刀械管制條例案件，經本院以九十四年度訴
    字第一六二八號判處有期徒刑一年二月，併科罰金新臺幣三
    萬元確定，並由本院以九十五年度聲字第三一四號裁定就上
    開本院判決確定之二案之刑定其應執行刑為有期徒刑二年六
    月，嗣經本院以九十六年度聲減字第三０六號裁定減刑並定
    其應執行刑為有期徒刑一年三月，前開三案罪刑合併執行（
    縮刑期滿執行完畢日為九十六年七月三十一日），甫於九十
    六年七月十六日罰金刑部分改繳罰金出監，此有臺灣高等法
    院被告前案紀錄表一份在卷可參，其前受有期徒刑之執行完
    畢，於五年以內故意再犯本件有期徒刑以上之罪，為累犯，
    應依刑法第四十七條第一項規定，加重其刑。爰審酌被告屢
    犯不改，顯見其意志不堅，缺乏勒戒動機，其施用毒品足以
    導致精神障礙、性格異常，甚至造成生命危險，戕害一己之
    身體健康，惟其犯後尚能坦承犯行，態度尚稱良好等一切情
    狀，量處如主文所示之刑。而扣案之注射針筒一支，係被告
    所有供施用第一級毒品海洛因所用之物，亦據其於本院審理
    中供明在卷可按，爰依刑法第三十八條第一項第二款規定，
    併予宣告沒收。至本件雖尚有扣案之吸食器一組及燈泡一個
    ，惟被告否認該等物品為其所有供施用第一級毒品海洛因所
    用、預備、所生或所得之物，此外，本院復查無其他證據足
    資證明該等物品為被告所有供本件施用第一級毒品海洛因所
    用、預備、所生或所得之物，爰均不另為沒收之諭知，附此
    敘明。
據上論斷，應依刑事訴訟法第二百七十三條之一第一項、第二百
九十九條第一項前段，毒品危害防制條例第十條第一項，刑法第
十一條前段、第四十七條第一項、第三十八條第一項第二款，判
決如主文。
本案經檢察官蘇振文到庭執行職務。
中    華    民    國    98    年     1    月    21    日
                  刑事第六庭    法  官  林家賢
上列正本證明與原本無異。
如不服本判決，應於判決送達後十日內，向本院提出上訴書狀，
並應敘述具體理由；其未敘述上訴理由者，應於上訴期間屆滿後
二十日內向本院補提理由書（均須按他造當事人之人數附繕本）
「切勿逕送上級法院」。
                                書記官  林政良
中    華    民    國    98    年     1    月    21    日
附錄本判決論罪科刑法條：
毒品危害防制條例第十條第一項：
施用第一級毒品者，處六月以上五年以下有期徒刑。


司法院資訊處製作；財團法人民間司法改革基金會備份。
